臺灣臺中地方法院民事判決　九十一年度訴字第一九七二號
　　原　　　告　今元由實業股份有限公司
　　法定代理人　丙○○
　　訴訟代理人　甲○○
　　被　　　告　乙○○
右當事人間第三人異議之訴事件，本院判決如左：
    主      文
本院九十一年度執全字第一五三八號假扣押強制執行事件，就原告所有ＴＡＮＡＫ－
Ａ牌ＨＤ－５０６Ｃ驗瓶機一套所為之強制執行程序應予撤銷。
訴訟費用由被告負擔。
    事      實
甲、原告方面：
  一、聲明：如主文第一項所示。
  二、陳述：
    （一）原告從事煤氣分裝業務，其與訴外人上鼎機械工程有限公司（下稱所上鼎
          機械公司）於民國九十年十二月二十六日簽訂合約書，以分期付款之方式
          ，向上鼎機械公司購買ＴＡＮＡＫ－Ａ牌ＨＤ－５０６Ｃ驗瓶機一套，是
          原告為該驗瓶機之所有人，因原告借用本院九十一年度執全字第一五三八
          號債務人中台煤氣場即楊榮星之場地放置該驗瓶機，詎被告誤認該驗瓶機
          為債務人中台煤氣場之財產，竟向本院指封系爭驗瓶機，原告基於系爭驗
          瓶機之所有人地位，依據強制執行法第十五條規定提起第三人異議之訴，
          請求本院九十一年度執全字第一五三八號假扣押強制執行事件，就原告所
          有ＴＡＮＡＫ－Ａ牌ＨＤ－５０６Ｃ驗瓶機一套所為之強制執行程序應予
          撤銷。
    （二）楊榮星於九十年十月十日向蘇財后承租台中縣沙鹿鎮○○段犁份小段六十
          四之一地號土地，租賃期間為二年。因楊榮星為原告之股東，所以原告借
          用該土地安裝系爭驗瓶機。縱使被告向蘇財后承租上揭土地屬實，亦不得
          逕行認定系爭驗瓶機非原告所有。且楊榮星亦否認系爭驗瓶機為其所有，
          益徵原告為系爭驗瓶機之所有權人，被告不得指封非屬楊榮星所有之驗瓶
          機。
  三、證據：提出統一發票四件、支票六件、九十年十月十日之土地租賃契約書一件
      、合約書一件、轉帳傳票一件、存證信函一件及九十年六月三十日合約書（均
      為影本）為證。聲請訊問證人劉智鴻、蘇文祥、楊榮星。
乙、被告方面：
  一、聲明：駁回原告之訴。
  二、陳述：
    （一）本院九十一年度執全字第一五三八號強制執行事件至現場假扣押執行債務
          人楊榮星財產時，原告有在場陳述系爭驗瓶機與其無關。另訴外人上鼎機
          械公司負責人劉雄至中台煤氣場安裝系爭驗瓶機時，亦聲稱系爭驗瓶機為
          楊榮星所有，楊榮星為此亦附和其說。足見原告於本院審理時主張系爭驗
          瓶機為其向上鼎機械公司購買而取得所有權，於事實不符。再者，被告向
          蘇財后承租台中縣沙鹿鎮○○段犁份小段六十四之一地號土地，即被告與
          土地之所有人蘇財后間之租賃關係，迄今尚未終止，是蘇財后不可能委託
          蘇文祥與他人簽定租賃契約，況其等間之租賃契約第四條第二項亦載明，
          承租人未經出租人同意，不得將土地全部或一部分轉租、出借、頂讓或其
          他變相方法由他人使用。足見原告與蘇文祥串通，虛偽假造蘇財后與楊秀
          儀間之租賃契約，試圖假造原告購買系爭驗瓶機之事實。
    （二）原告與上鼎機械公司間之合約日期為九十年十二月二十六日，系爭驗瓶機
          於九十一年三月底運至中台煤氣場安裝，原告給付訂金所取得之發票日期
          為九十一年五月十二日。而一般買賣關係，是合約成立時即付訂金，再將
          購買之貨物運至指定地點後，再給付第二期款項之情事不同。惟原告給付
          訂金之日期與給付第二次款項之日期，兩者僅相差三日，況合約指定之安
          裝地點係原告工廠，並非中台煤氣場，該驗瓶機總金額為一千三百八十萬
          元，而發票僅開具二百萬元之金額，亦未設定動產抵押權，可見安裝於中
          台煤氣場之系爭驗瓶機，實非原告所有甚明。
  三、證據：提出八十六年二月一日之協議書影本一件、八十四年四月七日之土地租
      賃契約書影本一件、八十六年十一月十二日協議書影本一件、支票影本一件、
      匯款單影本三件、提存書影本三件、八十七年四月六日收據影本一件、八十八
      年十月十三日約定書影本一件、台灣桃園地方法院檢察署檢察官八十六年度偵
      字第七七一四號起訴書影本一件、土地登記謄本一件、本院九十一年度沙訴字
      第二號民事判決影本一件、本院九十一年訴字第一二九二號民事判決影本一件
      及存證信函影本一件為證。
丙、本院依職權調閱九十一年度執全字第一五三八號假扣押強制執行卷宗。
    理      由
一、原告起訴主張其從事煤氣分裝業務，其所有ＴＡＮＡＫ－Ａ牌ＨＤ－５０６Ｃ驗
    瓶機一套（下稱系爭驗瓶機），係原告向訴外人上鼎機械公司以分期付款之方式
    購買，因原告借用訴外人中台煤氣場即楊榮星之場地放置該驗瓶機，詎被告誤認
    該驗瓶機為中台煤氣場之財產，竟向本院指封系爭驗瓶機，原告基於系爭驗瓶機
    之所有人地位，依據強制執行法第十五條規定提起第三人異議之訴。被告則以本
    院至現場假扣押執行債務人楊榮星財產時，原告有在場陳述系爭驗瓶機與其無關
    。而上鼎機械公司負責人劉雄安裝系爭驗瓶機時，亦聲稱系爭驗瓶機為楊榮星所
    有，楊榮星為此亦附和其說，是系爭驗瓶機為楊榮星所有。而被告向蘇財后承租
    台中縣沙鹿鎮○○段犁份小段六十四之一地號土地（下稱系爭土地），其等之租
    賃關係，迄今尚未終止，是蘇財后不可能委託蘇文祥與他人簽定租賃契約，況其
    等間之租賃契約第四條第二項亦載明，承租人未經出租人同意，不得將土地全部
    或一部分轉租、出借、頂讓或其他變相方法由他人使用。再者，原告與上鼎機械
    公司間之合約日期為九十年十二月二十六日，系爭驗瓶機於九十一年三月底運至
    中台煤氣場安裝，原告給付訂金所取得之發票日期為九十一年五月十二日，與一
    般買賣關係，合約成立時即付訂金，再將購買之貨物運至指定地點後，再給付第
    二期款項之情事不同。況合約指定之安裝地點係原告工廠，並非中台煤氣場，該
    驗瓶機總金額為一千三百八十萬元，而發票僅開具二百萬元之金額，亦未設定動
    產抵押權，可見系爭驗瓶機，並非原告所有等語置辯。
二、按第三人就執行標的物有足以排除強制執行之權利者，得於強制執行程序終結前
    ，向執行法院對債權人提起異議之訴。又稱買賣者，謂當事人約定一方移轉財產
    權於他方，他方支付價金之契約。當事人就標的物及其價金互相同意時，買賣契
    約即為成立。強制執行法第十五條及民法第三百四十五條分別定有明文。原告主
    張被告於本院九十一年度執全字第一五三八號假扣押強制執行事件，指封置於中
    台煤氣場之系爭驗瓶機等事實，復為被告所不爭執，經本院調閱該假扣押執行卷
    宗，查明屬實，堪信為真實。原告另主張其從事煤氣分裝業務，其所有系爭驗瓶
    機，係原告向上鼎機械公司以分期付款之方式購買，並非執行債務人楊榮星所有
    等語。被告抗辯稱原告固與上鼎機械公司簽訂合約，惟合約指定之安裝地點係原
    告工廠，並非中台煤氣場，該驗瓶機總金額為一千三百八十萬元，而發票僅開具
    二百萬元之金額，亦未設定動產抵押權，可見系爭驗瓶機，並非原告所有云云。
    是本院自應審究系爭驗瓶機之所有權人為何人，繼而認定原告提起第三人異議之
    訴，是否有理由。經查：
  （一）原告主張其從事煤氣分裝業務，其向上鼎機械公司以分期付款之方式購買系
        爭驗瓶機之事實。業據提出統一發票、支票及合約書等件為證。證人劉智鴻
        到庭結證稱：其父劉雄係上鼎機械公司之負責人，其在上鼎機械公司工作，
        原告向公司購買驗瓶機，價格一千三百八十萬元，採分期付款方式，其等至
        位於沙鹿之中台煤氣場安裝，自九十一年開始交付貨品，目前尚未正式完工
        ，而原告提出之發票及合約書，係劉雄所出具（參照本院九十一年七月十二
        日言詞辯論筆錄）。自證人之證言可知，原告以分期付款之方式向上鼎機械
        公司購買系爭驗瓶機，原告與上鼎機械公司並簽訂合約，上鼎機械公司依據
        原告之指示將系爭安裝於中台煤氣場，而原告為系爭驗瓶機之所有權人。
  （二）至被告固抗辯稱原告與上鼎機械公司間之合約日期為九十年十二月二十六日
        ，系爭驗瓶機於九十一年三月底運至中台煤氣場安裝，原告給付訂金所取得
        之發票日期為九十一年五月十二日，與一般買賣關係，即合約成立時即付訂
        金，再將購買之貨物運至指定地點後，再給付第二期款項之情事不同，況合
        約指定之安裝地點係原告工廠，並非中台煤氣場，該驗瓶機總金額為一千三
        百八十萬元，而發票僅開具二百萬元之金額，亦未設定動產抵押權云云。惟
        依據原告與上鼎機械公司間之合約書第七條記載，設備製造完成運至原告工
        廠（即合約甲方），原告應給付二百萬元與上鼎機械公司（即合約乙方）等
        情。此與上鼎機械公司開立與原告之統一發票之金額相符，足證原告依據渠
        等約定之付款方式給付價金。再者，原告與上鼎機械公司間就系爭驗瓶機及
        其一千三百九十八萬元之價金已達成合意，揆諸前揭說明，其等買賣契約即
        為合法有效成立。而所謂設備製造運至原告工廠之約定，應不限於安裝於原
        告處所，需送至原告指定之工作場所即可，亦符合其等約定。至於付款方式
        、安裝地點、發票金額及有無設定動產抵押權等事項，並非買賣契約之成立
        要件，故被告抗辯渠等之買賣程序不符一般交易習慣云云，不足為憑。
  （三）另被告固抗辯稱被告向蘇財后承租系爭土地，其等有租賃關係存在，是蘇財
        后不可能委託蘇文祥與他人簽定租賃契約，況其等間之租賃契約第四條第二
        項亦載明，承租人未經出租人同意，不得將土地全部或一部分轉租、出借、
        頂讓或其他變相方法由他人使用，足見原告與蘇文祥串通，虛偽假造蘇財后
        與楊秀儀間之租賃契約，試圖假造原告購買系爭驗瓶機云云。並提出協議書
        、土地租賃契約書、匯款單、提存書及本院九十一年訴字第一二九二號民事
        判決等件為憑。然證人蘇文祥到庭結證稱：其代表其父蘇財后與楊榮星簽定
        租賃契約書，系爭土地現各為兩造占有中（參照本院九十一年八月九日、十
        一月十五日言詞辯論筆錄）。證人楊榮星到庭結證稱：其向蘇財后承租系爭
        土地，作為瓦斯分裝場地，因為其係原告之股東，所以將系爭土地借與原告
        安裝系爭驗瓶機（參照本院九十一年十一月十五日言詞辯論筆錄）。原告提
        出之九十年十月十日之土地租賃契約書，該租賃契約雖記載承租人為楊秀儀
        ，而楊榮星為其連帶保證人，然參諸上揭證人證言可知，楊榮星係實際之承
        租人。楊榮星為原告之股東，原告向其借用該土地安裝系爭驗瓶機，尚稱合
        理。況租賃契約屬債權契約，出租人得就同一標的物，與他人成立二個以上
        之租賃關係，是蘇財后得分別與被告及楊榮星簽訂系爭土地之租賃契約。至
        於承租人違反租賃約定將土地借與他人使用，於出租人終止租賃關係前，其
        租賃關係依然存在。從而，被告抗辯稱原告與蘇文祥串通，虛偽假造蘇財后
        與楊秀儀間之租賃契約，試圖假造原告購買系爭驗瓶機云云，即不足為憑。
  （四）被告雖抗辯稱原告、上鼎機械公司負責人劉雄及楊榮星三人均稱系爭驗瓶機
        為楊榮星所有云云。惟均為原告及證人劉智鴻、楊榮星所否認，而被告亦未
        舉證以實其說。參諸被告及楊榮星均向蘇財后承租系爭土地，是自不得僅憑
        租賃關係，而逕行認定系爭驗瓶機屬承租人所有。況原告以分期付款之方式
        向上鼎機械公司購買系爭驗瓶機等事實，業據其提出統一發票、支票及合約
        書等件為證，並經證人上鼎機械公司負責人之子劉智鴻到庭結證屬實，已如
        前述，是被告上開抗辯，於事實未合。
三、按強制執行法第十五條，所謂就執行標的物有足以排除強制執行之權利者，係指
    對於執行標的物有所有權、典權、留置權、質權存在情形之一者而言，最高法院
    四十四年台上字第七二一號著有判例。原告為系爭驗瓶機之所有權人，揆諸前揭
    說明，原告基於所有權人之身分，自得依據強制執行法第十五條規定提起第三人
    異議之訴，請求本院九十一年度執全字第一五三八號假扣押強制執行事件，就原
    告所有之系爭驗瓶機所為之強制執行程序應予撤銷，即無不合，應予准許。
四、據上論結，原告之訴為有理由，依民事訴訟法第七十八條判決如主文。
中　　　華　　　民　　　國　　九十一　　年　　　十　　　月　　二十九　　日
                                    臺灣臺中地方法院民事第四庭
~B法　　　官　林洲富
右為正本係照原本作成
如不服本判決，應於判決送達後二十日內，向本院提出上訴狀。
中　　　華　　　民　　　國　　九十一　　年　　　十　　　月　　二十九　　日
~B法院書記官
